臺灣高等法院民事裁定
111年度抗字第1328號
抗  告  人  范淑惠  

上列抗告人因與相對人林陳碧珠等間請求點交不動產等事件，聲
請訴訟救助，抗告人對於中華民國111年8月31日臺灣臺北地方法
院111年度救字第3286號裁定，提起抗告，本院裁定如下： 
    主  文
抗告駁回。
抗告費用由抗告人負擔。
    理  由
一、按當事人無資力支出訴訟費用者，依民事訴訟法第107條規
    定，法院固應依聲請准予救助，惟此項請求救助之事由，依
    同法第109條第2項、第284條之規定，應提出能即時調查之
    證據以釋明之。又所謂無資力，係指窘於生活，且缺乏經濟
    上之信用者而言。至民事訴訟法第109條第3項規定，關於因
    無資力支出訴訟費用請求救助之事由，固得由受訴法院管轄
    區域內有資力之人出具保證書以代釋明。惟如已查明當事人
    非無資力支出訴訟費用者，雖其已取具上項保證書，亦無准
    許訴訟救助之餘地（最高法院68年台聲字第158號判例、109
    年度台抗字第1331號裁判意旨參照）。
二、本件抗告人主張其與相對人間請求點交不動產等事件，本應
    於起訴時繳納訴訟費用，惟因投資購買臺北市○○區○○段0○段
    000○0地號土地（下稱系爭土地），不熟悉買賣事宜致未能
    適時點交而拖欠至今，又因疫情致伊暫無收入，所有積蓄已
    用於付清系爭土地買賣價款而無剩餘，亦無可告貸之人，目
    前窘於生活，無資力支出訴訟費用，又非無勝訴之望，若認
    釋明尚有不足，願依民事訴訟法第109條第3項規定檢附保證
    書以代釋明，並提出系爭土地所有權狀、民國110年度綜合
    所得稅各類所得資料清單、婁天淑所具保證書、保證人婁天
    淑所有之土地所有權狀等件為憑（見原法院卷第7至9頁，本
    院卷第9至15頁）。惟查，抗告人自承系爭土地乃其因投資
    而購得，且系爭土地業經原法院於111年8月4日以111年度補
    字第1509號裁定核定其價額為2816萬1022元（見本院卷第23
    、24頁），顯見抗告人非窘於生活，且缺乏經濟上信用之人
    ；至抗告人上開所得資料清單僅為其110年度所得給付總額
    之證明，不足釋明其為無資力之人。依上說明，抗告人非無
    資力支出訴訟費用，與聲請訴訟救助要件即有未合，自無再
    許其提出保證書以代無資力釋明之餘地，本件訴訟救助之聲
    請，不應准許。從而，原法院裁定駁回抗告人訴訟救助之聲
    請，核無不合，抗告意旨指摘原裁定不當，聲明廢棄，為無
    理由，應予駁回。
三、據上論結，本件抗告為無理由，爰裁定如主文。　　
中　　華　　民　　國　　111 　年　　10　　月　　21　　日
                    民事第六庭    
                        審判長法  官 周美雲
                              法  官 江春瑩
                              法  官 游悅晨
正本係照原本作成。
本裁定除以適用法規顯有錯誤為理由外，不得再抗告。如提起再
抗告，應於收受送達後10日內委任律師為代理人向本院提出再抗
告狀。並繳納再抗告費新臺幣１千元。
中　　華　　民　　國　　111 　年　　10　　月　　21　　日
    　　　　　　　　　　　　　書記官 王詩涵